【裁判字號】    90,重訴,10
【裁判日期】    901025
【裁判案由】    殺人
【裁判全文】
台灣彰化地方法院刑事判決                            九十年度重訴字第一號
    公  訴  人  臺灣彰化地方法院檢察署檢察官
    被      告  乙○○
    被      告  丙○○
    共      同
    指定辯護人  本院公設辯護人  戊○○
右列被告等因殺人案件，經檢察官提起公訴（九十年度偵字第二七八三號），本院判
決如左：
        主  文
乙○○共同殺人，處有期徒刑拾肆年，褫奪公權柒年。
丙○○共同殺人，處有期徒刑拾參年，褫奪公權陸年。
扣案之菜刀壹把（已無刀柄）及鐵棍壹支均沒收。
        事  實
一、乙○○與丙○○為父子關係，乙○○與詹生福係舊識，且係鄰居關係。於民國（
下同）九十年四月五日下午五時許起，乙○○與丙○○即在彰化縣溪州鄉○○村
    ○○路○段三五三號乙○○租屋處飲酒，該日晚間七時許詹生福與乙○○之友人
    甲○○亦先後前來參與飲酒，直至同日晚間十一時許，四人復相偕前往位於彰化
    縣溪洲鄉○○村○○路三八九號之「新美美ＫＴＶ」繼續飲酒，迄至翌日（六）
    凌晨三時許，乙○○、丙○○與詹生福始相偕離去（甲○○於當日凌晨二時三十
    分許先行離去）。嗣於同年四月六日凌晨五、六時許，詹生福又自行前來乙○○
    之上址租屋處，且已有酒意，惟仍要求繼續飲酒，致乙○○、丙○○父子心生不
    悅，且詹生福曾欠乙○○新台幣（下同）四、五千元，乙○○即趁機向詹生福催
    討債務，彼此因而發生激烈爭執及鬥毆，於鬥毆中，丙○○與乙○○二人竟萌殺
    人之犯意聯絡，由丙○○持鐵棍及啤酒玻璃瓶毆打詹生福頭部，乙○○亦持啤酒
    玻璃瓶丟詹生福，共同毆打詹生福頭部、身体，致詹生福暈眩而倒臥在地，此時
    丙○○仍不罷手再持上開鐵棍衝擊詹生福頭部二次，並自廚房取出菜刀一把朝詹
    生福之右頸部刺入，乙○○則在場助勢，詹生福之頸部因而遭貫穿，造成動靜脈
    斷裂大量出血，並受有擦傷多處，菜刀傷：頭部切傷乙處、頸部刺入傷乙處，鐵
    管傷：頭部正面衝擊傷乙處、頭部斜角衝擊傷乙處、打擊傷乙處，踢傷：腰部乙
    處並對應肝臟夾膜下出血，致詹生福產生低容積性休克而當場不治死亡。乙○○
    、丙○○二人在共同行兇後，均戴上棉質手套清理現場，清理後乙○○即回房睡
    覺，丙○○則在屋外呆坐、來回走動。嗣於四月六日上午八時二十五分許，丙○
    ○即打一一０報警，自首犯罪，因而查獲上情，並扣得乙○○所有而供殺人用之
    菜刀一把（已無刀柄）及沾有乙○○血液之鐵棍一支。
二、案經丙○○自首及彰化縣警察局北斗分局報驗由台灣彰化地方法院檢察署檢察官
    偵查起訴。
    理  由
一、右揭犯罪事實，迭據被告丙○○分別於警訊時及偵審中供承不諱，核與被害人詹
    生福之父己○○所指述之情節大致相符，復有供殺人用之菜刀一把及鐵棍一支扣
    案可資佐證。另訊據被告乙○○則矢口否認殺人之犯行，辯稱：被害人詹生福先
    用腳踹伊，伊向他討錢，詹生福欠伊四、五千元，伊有用拳頭打詹生福頭部，及
    拿酒瓶丟向詹生福，之後即被丙○○勸入臥房睡覺，直至丙○○與詹生福打鬥完
    發現詹生福死亡後，始進入臥房叫伊起床商議如何處理，丙○○行凶過程伊並未
    參與云云。惟查：
（一）同案被告丙○○於九十年四月十二日警訊時供稱：我當初說我殺死詹生福時，
      我父親乙○○在睡覺，事實上我父親乙○○沒有睡覺，我父親乙○○站在房間
      門口，看見我與死者詹生福互相鬥毆時，有上前毆打死者詹生福，因為當時我
      與死者詹生福正在互相鬥毆，所以沒有注意我父親乙○○持何種兇器，但是有
      看見我父親乙○○持啤酒瓶丟向死者詹生福，當天死者詹生福於凌晨約五、六
      點左右，再度來到我父親乙○○租屋處，大聲喧嘩，要我父親乙○○起來喝酒
      等語（當時我父親乙○○於房間內睡覺，我在客廳的椅子休息，不久，看到死
      者詹生福與我父親乙○○不知原因的在打架，我立即上前與死者詹生福互相鬥
      毆，並叫我父親乙○○去睡覺，但我父親乙○○並沒有去睡，站在房間門口（
      當時時間約六點左右），看見我與死者詹生福在打架，立即又上前參與鬥毆，
      我即進入客廳的桌子上拿小剪刀，往死者詹生福脖子部位刺去，我父親乙○○
      持酒瓶丟向死者詹生福，一會兒死者詹生福就跌倒在地上，我就到廚房拿該把
      兇刀往死者詹生福脖子刺進去，當時我與父親乙○○均在死者詹生福屍体旁邊
      ，我就戴上棉質手套，將死者詹生福頭抬起，看是否還有呼吸，當時我叫我父
      親乙○○進去房間，不要管這件事，我便將現場清理好後，在門口等處呆坐，
      約到八點多，才以電話向警方報案等語。另丙○○於九十年四月二十日檢察官
      訊問時亦供稱：我刺詹生福一刀時，我父親被告乙○○有在死者旁邊，我父親
      被告乙○○好像有勸阻我，用小剪刀那次沒刺進去，用菜刀才刺中，我看見詹
      生福和我父親被告乙○○打得很嚴重，我才過去幫忙等語，足見被告丙○○確
      實有持刀殺人之行為，且被告乙○○亦有參與殺人之行為，被告丙○○自首之
      情節，足堪信為真實。
（二）被告乙○○於九十年四月六日警訊時亦供稱：昨日（九十年）四月五日我與我
      兒子被告丙○○去掃墓，約下午四、五點左右，回到租屋處，我與我兒子被告
      丙○○二人即在客廳內看電視喝啤酒聊天，一直到凌晨三、四點左右，阿福（
      詹生福）即來到我家口氣很差的說，這麼晚了還不睡覺，我當時發覺阿福已有
      醉意，我當時也很不客氣的說，欠我的四、五千元還我等語，阿福就用腳踹我
      的右手肘，我也立即用拳頭毆打阿福數下，並用啤酒瓶丟阿福，雙方起爭執，
      我兒子被告丙○○見狀即將我與阿福隔開，並勸我去房間睡覺等語。另被告乙
      ○○於九十年四月六日檢察官訊問時亦供稱：是死者詹生福先踢我手，我向他
      討錢，他欠我四、五千，我用拳頭打他頭，我有拿酒瓶丟向死者詹生福等語。
      且被告乙○○當時之衣褲均沾有死者詹生福之血跡，此有被告乙○○沾有血跡
      之衣褲扣案可資佐證，在現場亦查扣沾有血跡之棉質手套有二雙，其中一雙是
      被告丙○○情理現場所戴之事實，業據被告丙○○供述在卷屬實，至另一雙棉
      質手套，依被告丙○○於九十年四月十二日警訊時供稱：我只戴一雙手套而已
      ，但不知道另一雙手套是何人所有，但是看了警方所提供之相片，認為應該是
      我父親被告乙○○所戴的等語。
（三）證人即本案鑑識人員丁○○於本院九十年七月十七日訊問時亦證稱：（自現場
      所留之跡證，有無辦法推論丙○○行兇時乙○○有無在現場？）乙○○的房間
      內有發現有二支鐵棍（照片二十一），其中一支鐵棍上有血跡，血跡是乙○○
      的。另外在死者的頭部有鐵管的印痕，此在解剖鑑定報告有記載。乙○○的右
      手中指有一公分的可疑傷口，且傷口是新傷口，傷口如何造成無法確定，只知
      道是利器所造成。還有乙○○手上有很清楚有血手套的轉印。鑑定結果都是死
      者的血。依丙○○模擬現場的供述，是說他殺人後，他父親出來看，有抬起死
      者的頭部。乙○○說他沒有帶手套，但他的手上有手套的印痕，現場查扣沾有
      血跡。從死者刀插的方向，應是死者躺在地上，刀自上直接插下的，（照片十
      一）又被告乙○○的褲子上血跡是噴濺式的（偵查卷第五十二頁至五十四頁）
      血跡是死者的，如果是處理屍體沾到血跡應是一片的，至於被告陳訴他父親在
      房間門口丟擲啤酒瓶的部分是合理的。顯見當時情形確如前開共同被告丙○○
      所述，而被告乙○○確實事前有參與殺害死者詹生福之犯意及行為，事後亦有
      戴手套清理現場之行為。
（四）再依現場所留之跡證顯示（詳見九十年四月六日北斗分局轄詹生福命案勘查資
      料），(1)於被告乙○○臥房木門後發現沾血鐵棍一支（照片二十一），經採集
      送驗ＤＮＡ型別為乙○○所遺留，此有刑事警察局九十年五月二十一日刑醫字
      第五一三一號鑑驗書乙份附卷可稽（見結論三所示），且乙○○右手中指指端
      發現約一公分左右之新近利器所造成傷口（照片廿七），其餘身上並未有其他
      傷口，而法醫檢視詹生福頭部有明顯鐵棍底端圓形印痕，經法醫比對該沾血鐵
      棍口徑相符，從上跡象顯示，雖不排除乙○○有持鐵棍共同參與行兇之可能，
      然至少應可認定行兇時被告乙○○確有在現場，並因共同清理現場而將鐵棍拾
      起置於其房間門後；(2)再者，大門入口處左側置物櫃上有一條白色沾血毛巾（
      照片十二），而被告乙○○供稱該條毛巾平常係伊在使用（見本院九十年六月
      十四日訊問筆錄），且現場發現二雙沾血白手套（照片四、十六、十七），被
      告丙○○已坦承伊曾使用過一雙，而被告乙○○之右手亦發現有明顯布紋手套
      血跡轉印痕（照片廿五、廿六），據此更可推斷行兇時被告乙○○確有在現場
      ，並且與被告丙○○各戴一雙白手套共同清理現場；(3)另被告乙○○之中指指
      端發現約一公分左右之新近利器所造成傷口（照片廿七），而被告屋內客廳有
      遭清理過痕跡，並僅剩少數玻璃碎片（照片十九、二十），據此亦可推定，被
      告乙○○於向死者丟擲啤酒瓶後，因酒瓶墜地破裂致玻璃碎片散落滿地，被告
      乙○○於與死者鬥毆中，不慎遭玻璃碎片割傷；(4)又扣案之被告乙○○所穿藍
      色牛仔長褲一件，其上一處（標示Ａ2－3）沾有死者詹生福噴濺式的血跡（偵
      查卷第五十二頁至五十四頁），已據證人丁○○到庭證述無訛，復有刑事警察
      局鑑驗書乙份在卷足憑（見鑑驗結論一所示），而死者詹生福致命一刀係被告
      丙○○持出菜刀一把朝詹生福之右頸部刺入，詹生福之頸部因而遭貫穿，造成
      動靜脈斷裂大量出血，當時被告乙○○若無在旁邊共同參與，其當時所穿之牛
      仔褲又怎會遭死者詹生福所噴出之血液濺到？是被告乙○○上開所辯，顯係避
      重就輕之詞，委無足採。
（五）綜上所述，被告丙○○與乙○○二人顯有殺人之犯意聯絡，及行為分擔，足資
      認定。被告丙○○、乙○○於詹生福被毆暈眩而倒臥在地時，仍不罷手復共同
      持上開鐵棍衝擊詹生福頭部二次，並自廚房取出菜刀一把朝詹生福之右頸部刺
      入，詹生福之頸部因而遭貫穿，造成動靜脈斷裂大量出血，足認被告二人確具
      殺人犯意無疑。而被害人詹生福確因被告二人持刀向其猛刺致受有上揭傷害致
      出血性休克而當場死之事實，亦經彰化地方法院檢察署檢察官督同檢驗員相驗
      ，復經法醫師解剖屬實，製有相驗屍體證明書、驗斷書、勘驗筆錄及解剖記錄
      各一份、屍体照片四張及現場照片八張在卷足憑，亦有內政部警政署刑事警察
      局九十年五月二十一日刑醫字第五一三一號鑑驗書乙份附卷足證。此外復有彰
      化縣警察局北斗分局出具之現場勘查資料一份附卷及被告二人沾有死者詹生福
      血跡之衣褲各二套及供殺人用之菜刀一把及鐵棍一支扣案可資佐證。綜上，被
      告丙○○之自白，核與事實相符，堪以採信；另被告乙○○上開所辯，則顯事
      後諉卸刑責之遁詞，洵無可取。本案事證已臻明確，被告二人犯行均至堪認定
      ，應依法論科。
二、核被告乙○○、丙○○二人共同著手殺害被害人詹生福致死之行為，係犯刑法第
    二百七十一條第一項之殺人罪。被告二人就上開犯行，有犯意聯絡及行為分擔，
    均為共同正犯。又被告丙○○於犯罪未發覺前向警察機關自首並接受裁判，有警
    訊筆錄可稽，應依自首之規定減輕其刑。爰審酌被告乙○○、丙○○徒因死者詹
    生福之言論對其有所冒犯，即懷恨在心，萌生殺意，手段兇殘，其惡性不輕，且
    犯後亦未與被害人家屬和解，暨渠等品行、犯罪之動機、智識程度、手段、所生
    之危害以及犯罪後之態度等一切情狀，分別就被告乙○○部分量處有期徒刑十四
    年；被告丙○○部分，因自首犯罪，犯後亦坦承犯行，量處有期徒刑十三年，且
  依被告二人之犯罪性質，認均有宣告褫奪公權之必要，爰併宣告被告乙○○部分
    褫奪公權七年，被告丙○○部分褫奪公權六年，以示懲儆。扣案之菜刀一把（已
    無刀柄）以及沾有乙○○血液之鐵棍一支，係共犯乙○○所有，供犯罪所用之物
    ，已據丙○○供證在卷，應依法宣告沒收。
據上論斷，應依刑事訴訟法第二百九十九條第一項前段，刑法第二十八條、第二百七
十一條第一項、第六十二條前段、第三十七條第二項、第三十八條第一項第二款，判
決如主文。
本案經檢察官李芳瑜到庭執行職務。
中      華      民      國      九  十      年    十    月    二十五    日
                                   臺灣彰化地方法院刑事第二庭
                                       法      官  康  弼  周
右正本證明與原本無異。
如不服本判決，應於判決送達後十日內向本院提出上訴狀( 須附繕本 )。
告訴人或被害人對於判決如有不服具備理由請求檢察官上訴者，其上訴期間之計算係
以檢察官收受判決正本之日期為準。
                                       法院書記官  莊  金  屏
中      華      民      國      九  十      年    十    月    三十一    日
刑法第二百七十一條
殺人者，處死刑、無期徒刑或十年以上有期徒刑。
前項之未遂犯罰之。
預備犯第一項之罪者，處二年以下有期徒刑。


司法院資訊處製作；財團法人民間司法改革基金會備份。
